臺灣臺南地方法院刑事判決
110年度訴字第1219號
公  訴  人  臺灣臺南地方檢察署檢察官
被      告  葉人瑋


上列被告因詐欺案件，經檢察官提起公訴（110年度偵字第15145
號），被告就被訴事實為有罪之陳述，本院合議庭裁定由受命法
官獨任進行簡式審判程序，判決如下： 
    主  文
葉人瑋犯三人以上共同以網際網路對公眾散布而犯詐欺取財未遂
罪，處有期徒刑陸月。
扣案之IPHONE8手機（IMEI：000000000000000）壹支及內搭之00
00000000門號SIM卡壹枚，均沒收之。
    犯罪事實
葉人瑋於民國110年5、6間在網路上看到打工求職訊息，與暱稱
「歹郎」之人聯繫後，得知該工作僅係代為領取、轉送包裹，內
容極為單純，每件卻能獲得新臺幣（下同）500至1,000元之高額
報酬，依其智識程度及一般社會生活經驗，應可知悉目前提供寄
取包裹或快遞之服務管道眾多便捷，各地便利超商亦多會與物流
業者相互合作，便利民眾使用，且服務項目多元，價格亦屬實惠
，任何人均得輕易前往各大超商或物流營業據點辦理寄件、領貨
，是倘非運送之物件事涉不法，寄件或領取之一方刻意隱瞞身分
或相關識別資訊以規避稽查，實無刻意給付報酬，委請他人代為
領取包裹，再行轉交之必要，而可預見包裹內極可能裝有詐欺集
團遂行詐欺犯行所需之人頭帳戶存摺、提款卡等犯罪工具，且「
歹郎」應係某詐欺集團成員，倘依「歹郎」指示領取、轉送包裹
，恐成為該詐欺集團犯罪之一環而遂行詐欺犯行，使他人因此受
騙致發生財產受損之結果，同時因此參與「歹郎」所屬三人以上
、以實施詐術為手段、具持續性及牟利性之詐欺集團犯罪組織（
其參與犯罪組織犯行，業經本院以110年度金訴字第412號判處罪
刑，不在本案起訴範圍內），竟為貪圖不法利益，仍基於縱使他
人因受騙致財產受損，亦不違背其本意之不確定故意，擔任該詐
欺集團之取簿手，而與「歹郎」及其他不詳姓名之詐欺集團成員
，共同意圖為自己不法之所有，基於三人以上共同以網際網路對
公眾散布而犯詐欺取財之犯意聯絡，先由該詐欺集成員在臉書網
站對公眾散布刊登家庭代工廣告，復由「林雪梅（代工）」透過
通訊軟體LINE對蒲歆妮詐稱：須提供金融提款卡以購買材料與提
供補貼金云云，致蒲歆妮陷於錯誤，於110年7月11日13時31分許
，在臺中市○○區○○路0段0號統一超商潭春門市，將其子鄭閎睿名
下之局號0000000、帳號0000000潭子郵局帳戶金融卡，以PCHome
購物寄貨方式，寄至臺南市○○區○○○路000號統一超商永高門市，
葉人瑋再依「歹郎」之指示，於同年月14日12時5分許，至上述
統一超商永高門市領取上開包裹，為據報前往埋伏之員警當場查
獲，扣得上開包裹內之鄭閎睿郵局金融卡1張及「歹郎」交付葉
人瑋聯繫領取包裹使用之IPHONE8手機（IMEI：000000000000000
）1支（內含0000000000門號SIM卡1枚），葉人瑋與「歹郎」所
屬詐欺集團成員始未得逞。    
    理  由
一、按本件被告葉人瑋所犯為死刑、無期徒刑、最輕本刑三年以
    上有期徒刑以外之罪，亦非屬高等法院管轄之第一審案件，
    其於本院準備程序及審理中，就被訴事實為有罪之陳述，經
    告知簡式審判程序之旨，並聽取當事人之意見後，本院合議
    庭依刑事訴訟法第273條之1第1項裁定進行簡式審判程序，
    是本案之證據調查，依同法第273條之2之規定，不受同法第
    159條第1項、第161條之2、第161條之3、第163條之1及第16
    4條至第170條所規定證據能力認定及調查方式之限制，合先
    敘明。
二、認定犯罪事實所憑之證據及理由
　㈠上開犯罪事實，業據被告於警、偵訊及本院準備程序、審理
    時坦承不諱（警卷第4至5頁、偵卷第21至23頁、本院卷第55
    至56、62、66頁），且經被害人蒲歆妮證述遭騙經過綦詳（
    警卷第34至35頁），復有被害人提出之臉書家庭代工廣告、
    統一超商交貨便收據（警卷第39頁）及其與「林雪梅（代工
    ）」之LINE對話紀錄（警卷第41至45頁）、被告至統一超商
    永高門市領取上開包裹之監視錄影照片（警卷第20頁上方）
    、臺南市政府警察局永康分局搜索扣押筆錄暨扣押物品目錄
    表（警卷第7至15頁）、扣案包裹內容物照片（警卷第19頁
    ）、扣案被告持用之IPHONE8手機內資料翻拍照片（警卷第2
    0頁下方至21頁上方）等件在卷可稽，足認被告之自白與事
    實相符，可以採信。
　㈡按刑法上之故意，可分為確定故意（直接故意）與不確定故
    意（間接故意），行為人對於構成犯罪之事實，明知並有意
    使其發生者，為故意；行為人對於構成犯罪之事實，預見其
    發生而其發生並不違背其本意者，以故意論，刑法第13條定
    有明文。是故意之成立，不以對於構成犯罪之事實，明知並
    有意使其發生為必要，僅需對於構成犯罪之事實、結果，預
    見其發生，而其發生並不違背其本意即為已足。亦即倘行為
    人認識或預見其行為會導致某構成要件實現（結果發生），
    縱其並非積極欲求該構成要件實現（結果發生），惟為達到
    某種目的而仍聽任其發展，終致發生構成要件之該當結果者
    ，亦屬法律意義上之容任或接受結果發生之「不確定故意」
    ，此即前揭法條所稱之「以故意論」。茲就認定被告有與「
    歹郎」所屬詐欺集團成員共同詐欺取財不確定故意之理由，
    論述如下：
　⒈依現今時下快遞（貨運）服務種類，除有通常寄至指定地點
    之郵務快遞服務外，另有民間快遞公司之指定時間到府收送
    、便利商店之收件取件服務，且各該快遞服務，均有寄送單
    據為憑，確保運送雙方權益，甚至可全程隨時查詢運送狀況
    、寄送物所在位置，縱自臺灣最北邊運送至最南邊，其運費
    亦僅需2、300元，且該等業者或提供前往指定收件之服務，
    或與遍布大街小巷、24小時營業之便利商店存有合作關係，
    而利於一般大眾使用，此為眾所皆知之事實，依上開現時郵
    局、民間快遞公司等之服務安全性、可信賴性、便利性及收
    費價格，苟非所領取、運送之資料涉及不法，寄送或收件之
    一方有意隱瞞身分及相關識別資料以規避稽查，衡情應無一
    方面已透過包裹寄送之方式送達至超商，另一方面又再僅就
    其中之一小段路途，刻意給付報酬，委請專人短程收送之必
    要，故此等工作方式顯然違反常情，包裹內資料極度可能涉
    及不法。衡酌近年來各式各樣之詐欺取財犯罪類型層出不窮
    ，詐欺集團份子為逃避查緝，往往發展成由集團首腦在遠端
    、甚至遠在國外進行操控，由集團成員分層、分工，相互彼
    此利用，藉以遂行詐欺取財之犯罪模式，而依本案被害人所
    述之受騙情節，詐欺集團係上網在臉書社群網站對公眾散布
    刊登家庭代工廣告，致被害人陷於錯誤而寄送帳戶予詐欺集
    團，再經集團內之層層指揮，推由負責領簿之被告前往領簿
    ，作為其後匯、領詐騙款項使用，此等犯罪模式迭經媒體廣
    為披載、報導，誠為具有一般社會生活知識之人所能知悉之
    事。
　⒉本件被告供述其明知所從事上揭代領、轉寄包裹工作內容所
    付出之勞力代價甚微，領取包裹後轉交即可得獲取500至1,0
    00元報酬，與一般工作薪資相較，顯不成比例；而被告受僱
    所領取之包裹（含本案及本院110年度金訴字第412號詐欺另
    案），俱係寄送至各超商門市之包裹，衡情寄件人本可直接
    寄送至指定地點，實無須平白無故再另以高額費用委請被告
    代為取件並轉交之必要，而被告智慮無缺、亦有若干就業經
    驗（見本院卷第68頁被告書狀陳述），且觀諸其於本院審理
    時之應答及舉止核屬正常，顯見其係具有相當智識程度及社
    會經驗、歷練之人，則就上揭工作內容顯係違反交易常理，
    極可能涉及不法活動，其所領取、轉寄之包裹內極可能裝有
    詐欺集團欲作為詐欺取財犯罪工具使用之人頭帳戶提款卡等
    資料一事，實難諉為不知，而應瞭然於心，則被告主觀上當
    已預見「歹郎」等人極可能從事詐欺等非法活動，始會刻意
    另以高額費用委請其代為領送包裹。
　⒊再一般合法行業之僱主僱用員工前，為測試求職者適任及操
    守、工作能力，均會對其面試、考核，但被告供稱：我在網
    路上看到打工求職的訊息，工作內容是收取包裹，每件500
    至1,000元，我先使用臉書與對方聯繫，後來使用通訊軟體T
    elegram與暱稱「歹郎」聯繫確認工作，並與「歹郎」交換
    手機後，就依「歹郎」指揮去超商領包裹（警卷第5頁、偵
    卷第21至23頁），足見被告不知「歹郎」所屬公司或商號名
    稱、所在地、營業內容，「歹郎」或所屬公司顯未曾對被告
    為任何面試、考核，對於被告真實身分毫不在意，然一般公
    司行號於受託運送貨物遭送貨員侵吞或開拆其內而窺探隱私
    ，將嚴重影響公司商譽甚至遭提告之虞，「歹郎」所屬公司
    竟任由未曾謀面之被告前往領取，此實與吾人社會生活之僱
    佣關係常態迥異，顯有可疑之處。
　⒋綜上，被告見上述異於常情之處，主觀上應已預見其依「歹
    郎」指示，代為至超商領取包裹後轉交之行為，將可能係在
    從事類如領取、轉送人頭帳戶資料等行徑，此為詐欺集團為
    遂行詐欺犯行分工之一環，當屬不法行為，卻僅因「歹郎」
    以高額報酬之對價誘惑，即置犯罪風險於不顧，猶願聽從「
    歹郎」之指示，從事恐屬不法之領送包裹行為，依上開情節
    以觀，被告為上開行為時，主觀上確實有容任其行為將導致
    詐欺取財之犯罪發生之本意，復依被告之認知，參與本案之
    人至少有「歹郎」、「歹郎」之同事（即包裹之收件人或向
    被告收取包裹之人）及被告本人，且本案詐欺集團既利用網
    際網路刊登求才廣告，誘使被告擔任領簿手，則以相同方式
    對公眾散布詐得人頭帳戶或財物，亦應為被告所能預見，堪
    認被告主觀上確有三人以上共同以網際網路對公眾散布而為
    詐欺取財之不確定故意，至為明瞭。　
  ㈢依下列說明，被告與「歹郎」、「林雪梅（代工）」等詐欺
    集團成員確有犯意聯絡：
　⒈按共同正犯之成立，祇須具有犯意之聯絡，行為之分擔，既
    不問犯罪動機起於何人，亦不必每一階段犯行，均經參與；
    共同正犯之意思聯絡，原不以數人間直接發生者為限，即有
    間接之聯絡者，亦包括在內（最高法院34年上字第862號、7
    7年台上字第2135號判例意旨參照）。而共同正犯間，非僅
    就其自己實施之行為負其責任，並在犯意聯絡之範圍內，對
    於他共同正犯所實施之行為，亦應共同負責；共同實施犯罪
    行為之人，在合同意思範圍以內，各自分擔犯罪行為之一部
    ，相互利用他人之行為，以達其犯罪之目的者，即應對於全
    部所發生之結果，共同負責（參照最高法院32年上字第1905
    號、28年上字第3110號判例要旨）。
　⒉現今詐欺集團為實行詐術騙取款項，並蒐羅、使用人頭帳戶
    以躲避追緝，各犯罪階段緊湊相連，需多人縝密分工，相互
    為用，方能完成之集團性犯罪，各共同正犯雖僅分擔實行其
    中部分行為，仍應就全部犯罪事實共同負責。是以，在詐欺
    集團成員以詐術方式詐騙被害人交付帳戶存摺、金融卡等財
    物，部分詐欺集團成員雖僅擔任前往領取存摺、金融卡包裹
    ，未直接對交付帳戶之被害人施詐，仍難解免其共犯之責。
    本件被告雖未直接參與詐騙被害人帳戶提款卡，然被害人係
    因其所述詐欺集團施以詐術而交付帳戶提款卡，且被告既對
    其所屬詐欺集團成員係從事詐取他人財物之不法行為，有所
    認識，即對集團成員彼此間極可能係透過分工合作、互相支
    援以完成詐欺取財之犯罪行為一節當亦有所預見，猶仍依該
    詐欺集團成員「歹郎」指示，前往受領本案包裹，擔任領簿
    手工作，堪認其係以自己共同犯罪之意思，與本案詐欺集團
    成員間，就渠等詐騙被害人帳戶之犯行，應具有相互支援、
    分工合作之共同犯意，且已分擔部分犯罪行為。
　㈣被告犯行應僅達未遂階段：
　　本案被害人之帳戶金融卡雖已依上述詐欺集團指示，寄送至
    指定之超商代收，然而，被告依「歹郎」指示前往超商領取
    被害人帳戶包裹前，警方已接獲165專線人員之通報，得知
    上開包裹係人頭帳戶包裹，遂前往上述超商埋伏，待被告領
    取該包裹時，埋伏員警立即上前將之逮捕並扣押包裹，此有
    偵查佐蔡育進出具之職務報告及「165反詐騙集團情資」各1
    件附卷可參（本院卷第37、39頁），則上述被害人帳戶包裹
    顯然已被員警掌控，而無法為本案詐欺集團成員（包含被告
    在內）真正取得而置於自己實力支配之下，是被告本案犯行
    應僅止於未遂階段。
　㈤綜上所述，足認被告上開於本院之任意性自白確與事實相符
    ，應可採信。本案事證明確，被告犯行洵堪認定，應依法論
    科。
三、論罪科刑　
　㈠核被告所為，係犯刑法第339條之4第2項、第1項第2款、第3
    款之三人以上共同以網際網路對公眾散布而犯詐欺取財未遂
    罪。公訴人雖認被告上述犯行已達既遂程度，然如前所述，
    本案被告之犯行應僅止於未遂，公訴意旨應有誤會，且此僅
    為行為態樣既遂、未遂之變動，無庸引用刑事訴訟法第300
    條變更起訴法條（最高法院101年度台上字第3805號判決意
    旨參照），附此敘明。
　㈡被告與「歹郎」、「林雪梅（代工）」及其他詐欺集團成員
    間，就上開犯行，有犯意聯絡及行為分擔，應論以共同正犯
    。
　㈢被告上述加重詐欺取財未遂犯行，本院核其犯罪手段、犯罪
    結果及與法定刑間之相當性與衡平性，依刑法第25條第2項
    之規定減輕其刑。
　㈣爰以行為人之責任為基礎，審酌現今詐欺集團之詐騙事件層
    出不窮、手法日益翻新，政府及相關單位無不窮盡心力追查
    、防堵，大眾傳播媒體更屢屢報導民眾因被騙受損，甚至畢
    生積蓄因此化為烏有之相關新聞，被告正值青壯，本應依循
    正軌獲取所得，詎其不思此為，貪圖可輕鬆得手之不法利益
    ，價值觀念偏差，竟參與本案詐欺集團，擔任俗稱「領（收
    ）簿手」，負責領取人頭帳戶資料上繳回集團之工作，而同
    屬詐欺犯罪之一環，紊亂社會秩序，且造成社會信任感危機
    ，被告所為自應受有相當程度之刑事非難；惟考量被告非本
    案詐欺集團之首腦或核心人物，其負責收取被害人遭詐騙寄
    出之人頭帳戶資料，因遭埋伏之員警查獲而止於未遂階段，
    未造成被害人實際上的經濟損失，兼衡其犯罪之動機、目的
    、手法、參與程度、素行、陳明之智識程度及家庭經濟狀況
    （本院卷第66頁）、犯後坦承犯行，已見悔意等一切情狀，
    量處如主文第一項所示之刑。　
四、沒收之說明
　㈠按供犯罪所用、犯罪預備之物或犯罪所生之物，屬於犯罪行
    為人者，得沒收之，刑法第38條第2項前段定有明文。扣案
    之IPHONE8手機（IMEI：000000000000000）1支，係本案詐
    欺集團成員「歹郎」交付被告使用，該手機內搭之00000000
    00門號SIM卡1枚，則係被告友人申辦贈予被告使用，且上開
    手機、門號係供被告與集團成員「歹郎」聯繫，依「歹郎」
    指示前往領取人頭帳戶包裹所用等情，業據被告供述在卷（
    警卷第4頁、偵卷第23頁、本院卷第56至57頁），並有扣案
    手機內資料翻拍照片在卷可證（警卷第20頁下方至21頁上方
    ），堪認係被告所有供本案犯罪所用之物，應依刑法第38條
    第2項前段規定，宣告沒收之。
　㈡至於被害人寄出之郵局帳戶金融卡，尚未置於被告或所屬詐
    欺集團成員之實力支配之下，即為警查獲，非屬被告及其所
    屬詐欺集團之犯罪所得，不予宣告沒收，附此敘明。　　
五、適用之法律
　　刑事訴訟法第299條第1項前段、第299條第1項前段，刑法第
    28條、第339條之4第2項、第1項第2款、第3款、第25條第2
    項、第38條第2項前段、第40條第1項，刑法施行法第1條之1
    第1項。　　　　
本案經檢察官廖羽羚提起公訴，檢察官謝欣如到庭執行職務。
中　　華　　民　　國　　111 　年　　1 　　月　　21　　日
　　　　　　　　　刑事第五庭    法　官　林欣玲
以上正本證明與原本無異。
如不服本判決應於收受本判決後20日內向本院提出上訴書狀，並
應敘述具體理由。其未敘述上訴理由者，應於上訴期間屆滿後20
日內向本院補提理由書狀（均須按他造當事人之人數附繕本）「
切勿逕送上級法院」。 
　　　　　　　　　　　　　　　　書記官　莊文茹
中　　華　　民　　國　　111 　年　　1 　　月　　21　　日
附錄本案論罪科刑法條：　　　　　　　
中華民國刑法第339條之4
犯第339條詐欺罪而有下列情形之一者，處1年以上7年以下有期
徒刑，得併科1百萬元以下罰金：
一、冒用政府機關或公務員名義犯之。
二、三人以上共同犯之。
三、以廣播電視、電子通訊、網際網路或其他媒體等傳播工具，
    對公眾散布而犯之。
前項之未遂犯罰之。